臺灣高等法院交通法庭裁定　　　　　　　94年度交抗字第60號
　　抗　告　人
　　即受處分人　甲○○
上列抗告人因違反道路交通管理處罰條例案件，不服臺灣新竹地
方法院93年度交聲更字第3號，中華民國94年1月3日所為裁定（
原處分案號：交通部公路局新竹區監理所新竹監理站竹監新 3字
第裁51—Ｅ00000000號），提起抗告，本院裁定如下：
    主  文
抗告駁回。
    理  由
一、原裁定意旨略以：抗告人即受處分人甲○○，於民國91年 7
    月9日12時53分許，駕駛車牌號碼ＨＯＬ—017號重型機車行
    經新竹市○○路，因拒絕接受酒精濃度測試之檢定（下稱酒
    測），經新竹市警察局交通隊警員戴振輝舉發，嗣經交通部
    公路局新竹區監理所新竹市監理站（下稱原處分機關）以受
    處分人違反道路交通管理處罰條例第35條第 3項，裁處罰鍰
    新臺幣（下同）60,000元整，並吊銷駕駛執照。查警員戴振
    輝於查獲當日係執行12時至14時之交通整理勤務，屬交通稽
    查之一部，範圍包括疏導交通與稽查取締，因見受處分人臉
    色潮紅，遂依警察實施臨檢作業規定（下稱作業規定）第 8
    條第 8款規定，要求受處分人配合作酒測，並表示不做酒測
    之法律效果，而受處分人亦自承確曾飲用藥酒一杯，是警員
    戴振輝本於職責所在，當應對受處分人施以酒測，而受處分
    人自有接受酒測之義務。雖警員戴振輝當時並未攜帶酒測器
    ，惟其亦曾要求受處分人至附近之南門派出所實施酒測，或
    電請同仁攜帶酒測設備到現場，顯見當時並無不能進行酒測
    之客觀狀況，核與值班員警李青原所陳相符。而交通警員掣
    單舉發交通違規事實，本質上為行政處分，基於公信力原則
    ，自當推定為真正，此乃維護交通秩序、安全等行政目的之
    考量，受處分人既未就執勤警員之舉發有誤提出相關證據以
    供調查，亦無任何證據足資證明警員有捏造事實違法取締之
    情事，則執勤警員所為舉發自應受到合法、正確之推定。而
    警員既以無線電通知同仁攜帶酒測器至查獲現場，受處分人
    卻逕自離去，是受處分人確有拒絕接受酒測之行為。雖受處
    分人陳稱嗣後曾返回原攔查地點，惟其所舉證人蔡苑汶及徐
    瑞英均結證表示未見聞本件事情始末，無法證明受處分人所
    稱其並未拒絕酒測，返家後仍返回原地點願接受酒測之事實
    。且若異議人確無拒絕酒測之意，自可請南門派出所或交通
    隊之警員為其實施酒測，以明呼氣酒精濃度有無超過標準，
    受處分人捨此不為，其希冀酒精隨時間經過可得完全代謝之
    僥倖心理至明。參以政府行政部門近年透過傳播媒體大力宣
    導酒醉後不得開車之政令及法律知識，受處分人仍於酒後駕
    車，行為已有可議，且拒絕接受酒測，將使欲保護所有用路
    人安全之立法旨意盡失，故違反此規定之處罰當比單純願意
    接受酒測而濃度超過標準者更重。因認原處分機關裁決受處
    分人60,000元整，並吊銷駕駛執照，經核並無違誤，而駁回
    受處分人之異議等語。
二、抗告意旨略以：受處分人當日曾至南門派出所，未見交通警
    察戴振輝，受處分人要求做酒測，惟南門警員說非承辦當事
    人，即使施以酒測亦無效。嗣受處分人又至交通隊表明來意
    ，值班員警以不知是哪一位，無法做主而未施測；另證人徐
    貴櫻可證明我在現場等候多時，卻不見交通警察之行蹤云云
    。
三、經查：
  (一)本件舉發警員戴振輝於查獲當時，正執行交通整理勤務，有
    新竹市警察局交通隊39人91年7月9日勤務分配表附卷可稽（
    見91交聲 132號卷第31頁），而所謂交通整理勤務內容包括
    疏導交通與稽查取締等，屬交通稽查之一部，其當日見受處
    分人臉紅紅的，遂請受處分人停車並交付駕照、行照（見91
    交聲 132號卷第17頁），核與受處分人自承當日中午11點多
    在建國公園，有喝下一杯50cc的藥酒，喝完後約12點50幾分
    時，騎乘機車到西大路祥興家具行前被警察攔停，警員戴振
    輝當時有穿警員制服，臂章上寫著交通隊等情相符（見91交
    聲 132號卷第16頁反面）。則受處分人確有酒後駕車之行為
    ，則警員戴振輝見受處分人臉色潮紅，自得依作業規定第 8
    條第(八)款第 1點實施酒測。而警員戴振輝因此而要求受處分
    人同行至附近南門派出所進行酒測，受處分人並以在該所有
    認識的人不方便而拒絕，亦經受處分人及警員戴振輝陳述在
    卷（見93交聲更3號卷第14頁、第17頁、91交聲132號卷第16
    頁反面、17頁）。則本件爭議在於警員戴振輝有無電告同仁
    帶酒測器至現場，及受處分人究竟有無拒絕酒測之情，核先
    敘明。
  (二)受處分人爭執警員戴振輝當日並無打電話要求其同事將酒測
    機送過來云云。惟依當日值班警員李青原證述：當日我值班
    的期間，我有印象戴振輝警員後來用無線電告訴我人跑掉了
    不必支援送酒測器去，但時間我無法確定，印象中戴振輝警
    員有用無線電請求支援一次，我可以確定待命警員並沒有出
    發，戴振輝警員就來電說不必派人了等語（見91交聲 132號
    卷第27頁反面、第28頁），核與戴振輝警員說有用無線電要
    求同事帶酒測器過來，嗣因受處分人已經走了，就打電話通
    知同仁不用帶過來等情相符（見93交聲更 3號卷第21頁）。
    參以前揭勤務表所示，警員李青原與戴振輝當日12時至14時
    分任值班及交通整理勤務，而警員李青原亦稱中午輪值過後
    ，約一個半月才會再輪值一次（見91交聲 132號卷第28頁反
    面），雖警員李青原無法確定是否於91年7月9日接到警員戴
    振輝之無線電話，惟以時間上觀之（本次之前中午值班時間
    約為91年 5月24、25日左右），警員李青原值班時間接獲戴
    振輝請求支援電話，應係查獲當日無訛。則受處分人稱警員
    戴振輝並未打電話云云，應有誤會。
  (三)受處分人辯稱其曾說明要先將車上東西載回去放好，再回現
    場跟警員戴振輝去作酒測云云。惟當日受處分人曾交付行照
    、駕照予舉發警員戴振輝，業據其二人陳述在卷，倘警員戴
    振輝果同意受處分人在無行照、駕照之情形下逕騎車回家復
    返，以西大路距南門派出所僅二、三分鐘，明顯近於受處分
    人明湖路住處，則受處分人捨近而求遠，亦有希冀酒精隨時
    間經過可得代謝之心理。縱受處分人確曾說要回家後復返受
    測，以其行照、駕照當時均在警員戴振揮手中等情觀之，警
    員斷無允許受處分人逕騎車回家之理，受處分人以警員未說
    不能離開置辯，不足採信。而證人徐貴櫻於原審已明確證稱
    ，當日並不知道受處分人有等警察等語（見92交聲更 4號卷
    第17頁），則證人徐貴櫻之陳述並無法資為有利或不利受處
    分人之認定。
  (四)受處分人以曾至南門派出所及交通隊表示欲作酒測，惟因所
    內警員表示非承辦人員縱作酒測亦無效而置辯。然依受處分
    人於原審供稱：「（你在南門派出所時為何不主動要求作酒
    測？）我不知道這樣做是否有效。」、「（在交通隊為何不
    主動要求作酒測？）因為我沒有看到攔我下來的那位警員。
    」（見91交聲 132號卷第51頁）顯見受處分人至南門派出所
    及交通隊時，僅有找尋警員戴振輝之舉，而無主動要求作酒
    測之實，其表示有主動要求欲作酒測云云，應為嗣後卸責之
    詞，不足採信。
  (五)綜上所述，受處分人於前揭時、地拒絕酒測逕行離去之事實
    ，應堪認定。原處分機關以受處分人拒絕接受酒精濃度測試
    之檢定而依道路交通管理處罰條第35條第 3項規定，裁處罰
    鍰60,000元，並吊銷駕駛執照，並無不合。受處分人指摘原
    裁定不當，為無理由，應予駁回。
據上論結，應依道路交通案件處理辦法第26條，刑事訴訟法第41
2條，裁定如主文。
中　　華　　民　　國　　94　　年　　  2　　月　　4  　日
                  交通法庭審判長法  官  葉騰瑞
                                法  官  劉壽嵩
                                法  官  魏新國
以上正本證明與原本無異。
不得再抗告。
                                書記官  陳秋雄
中　　華　　民　　國　　94　　年　　2 　　月　　4 　　日
